臺灣臺中地方法院刑事判決　100年度訴字第1859號
公　訴　人　臺灣臺中地方法院檢察署檢察官
被　　　告　陳建文
指定辯護人　本院公設辯護人　陳秋靜
被　　　告　郭宇倫
指定辯護人　周復興律師
上列被告等因違反毒品危害防制條例等案件，經檢察官提起公訴
（100年度偵字第11210號）及移送併案審理（100年度偵字第
12264 號、第12265號），本院判決如下：
    主    文
陳建文犯如附表所示之罪，各處如附表所示之刑（含主刑及從刑
），主刑部分應執行有期徒刑肆年，從刑部分併執行之。
郭宇倫共同販賣第三級毒品，處有期徒刑壹年陸月，緩刑肆年，
並應向指定之政府機關、政府機構、行政法人、社區或其他符合
公益目的之機構或團體，提供壹佰小時之義務勞務，緩刑期間付
保護管束。扣案之電子磅秤貳臺、分裝袋壹包、NOKIA廠牌行動
電話機具壹支（含門號0000000000號SIM卡壹張）均
沒收；未扣案之販賣第三級毒品所得新臺幣肆佰元應與陳建文連
帶沒收，如全部或一部不能沒收時，以其與陳建文之財產連帶抵
償之。
    犯罪事實
一、陳建文明知愷他命（Ketamine，俗稱Ｋ他命）為毒品危害防
    制條例第2條第2項第3款所規定之第三級毒品，且係經行政
    院衛生署明令公告列為管制藥品，除依藥事法相關規定製造
    之注射製劑外，係屬藥事法第20條第1項第1款所稱未經核准
    擅自製造之偽藥，不得持有（純質淨重達20公克以上）、販
    賣、轉讓。於不詳時、日向真實姓名年籍不詳、綽號「小P
    」之成年人以新臺幣（下同）20,000元購入約130公克之愷
    他命後，除部分供己施用外，另或分別基於意圖營利販賣第
    三級毒品愷他命之單獨犯意，或與郭宇倫共同基於意圖營利
    販賣第三級毒品之犯意聯絡（指下列犯罪事實欄一(二)部分）
    ，以其所申辦之門號0000000000號SIM卡1張搭配其所有之KO
    OOK廠牌之行動電話機具1支及其所申辦之門號0000000000號
    SIM卡1張搭配其所有之NOKIA廠牌行動電話機具1支，作為對
    外聯繫販賣第三級毒品愷他命交易事宜之聯絡工具，而分別
    為下列販賣第三級毒品愷他命之犯行：
（一）於民國100年4月間，每隔5、6日，由郭宇倫撥打陳建文之
      門號0000000000號行動電話，聯絡購買第三級毒品愷他命
      後，陳建文即在其臺中市○○區○○路4段190號8樓之5居
      處，交付第三級毒品愷他命1包予郭宇倫，並向郭宇倫收
      取價金新臺幣（下同）400元，而以此方式販賣第三級毒
      品愷他命予郭宇倫共5次。
（二）於100年4月底某日，由真實姓名年籍不詳、綽號「老K」
      之成年男子，撥打陳建文之門號0000000000號行動電話，
      聯絡購買第三級毒品愷他命後，陳建文因身體不適，乃臨
      時當面委由與之有犯意聯絡之郭宇倫，將第三級毒品愷他
      命1包持往臺中市○區○○路與公園路口附近交付「老K」
      ，郭宇倫並向「老K」收取價金400元後交予陳建文，陳建
      文、郭宇倫即以此方式共同販賣第三級毒品愷他命予「老
      K」1次。
（三）於100年4、5月間，每隔5、6日，由黃敬堯撥打陳建文之
      門號0000000000號行動電話，聯絡購買第三級毒品愷他命
      後，陳建文即在其上址居處，交付第三級毒品愷他命1包
      予黃敬堯，並向黃敬堯收取價金400元，而以此方式販賣
      第三級毒品愷他命予黃敬堯共10次，其最後一次販賣第三
      級毒品愷他命予黃敬堯之交易時間係於100年5月11日下午
      4時許。
二、陳建文另分別基於轉讓偽藥愷他命之犯意，於100年4月間，
    每隔2、3日在其上開居處內，無償轉讓未經核准擅自製造為
    偽藥、不詳數量（無證據證明每次轉讓數量淨重達20公克以
    上）之愷他命供郭宇倫施用，前後共計5次。
三、嗣於100年5月12日凌晨2時許，經警持搜索票前往陳建文上
    址居處搜索時，在陳建文身上及該處坐墊下當場查獲陳建文
    販賣愷他命所餘之第三級毒品愷他命共10包（驗前總純質淨
    重約106.11公克）及其所有供販賣愷他命所用之電子磅秤2
    臺、KOOOK廠牌行動電話機具1支（含門號0000000000號SIM
    卡1張）及NOKIA廠牌行動電話機具1支（含門號0000000000
    號SIM卡1張），及其所有預備供販賣第三級毒品愷他命所用
    之分裝袋1包，因而循線偵悉上情。
四、案經臺中市政府警察局第二分局報告臺灣臺中地方法院檢察
    署檢察官偵查起訴。
    理   由
壹、證據能力之說明：
一、按被告以外之人於偵查中向檢察官所為陳述，除顯有不可信
    之情況者外，得為證據，刑事訴訟法第159條之1第2項定有
    明文。又上開規定乃現行法對於傳聞法則之例外所建構之證
    據容許範圍之一，依其文義及立法意旨，尚無由限縮解釋為
    檢察官於訊問被告以外之人）含共同被告、共犯、被害人、
    證人等）之程式，須經給予被告或其辯護人對該被告以外之
    人行使反對詰問權之機會者，其陳述始有證據能力之可言。
    所謂「顯有不可信之情況」，應審酌被告以外之人於陳述時
    之外在環境及情況，例如陳述時之心理狀況、有無受到外力
    干擾等，以為判斷之依據。偵查中檢察官訊問證人，旨在蒐
    集被告之犯罪證據，以確認被告嫌疑之有無及內容，與審判
    中透過當事人之攻防，經由詰問程式調查證人以認定事實之
    性質及目的有別。偵查中辯護人僅有在場權及陳述意見權，
    並無詰問證人之權利，此觀刑事訴訟法第245條第2項前段之
    規定甚明。又同法第248條第1項係規定檢察官「訊問證人時
    ，如被告在場者，被告得親自詰問」，故祇要被告在場而未
    經檢察官任意禁止者，即屬已賦予其得詰問證人之機會，被
    告是否親自詰問，在所不問；同條第2項前段規定「預料證
    人於審判時不能訊問者，應命被告在場」，就訊問證人時應
    否命被告在場，則委之於檢察官之判斷。凡此，均尚難謂係
    檢察官訊問證人之程式必須傳喚被告使其得以在場之規定。
    故偵查中檢察官訊問證人，雖未經被告親自詰問，或因被告
    不在場而未給予其詰問之機會者，該證人所為之陳述，並非
    所謂之「顯有不可信之情況」，而得據以排除其證據能力。
    惟上開偵查中之陳述因未經被告詰問，此項詰問權之欠缺，
    除有刑事訴訟法第159條之3各款情形外，非不得於審判中由
    被告行使已補正，而完足為經合法調查之證據（最高法院97
    年度臺上字第1653號、98年度臺上字第367號判決意旨參照
    ）。又是否行使詰問權，屬當事人之自由，倘當事人捨棄詰
    問權，自無不當剝奪當事人詰問權行使之可言（最高法院99
    年度臺上字第5082號判決要旨亦揭櫫甚明）。經查，證人即
    共同被告郭宇倫、證人黃敬堯於偵查中經具結後向檢察官所
    為之陳述，依上述說明，本屬有證據能力之傳聞證據，雖未
    經被告陳建文於偵查程序中為詰問，惟證人即共同被告郭宇
    倫、證人黃敬堯未經被告陳建文及其辯護人聲請傳喚詰問，
    可認其已捨棄對證人即共同被告郭宇倫、證人黃敬堯之反對
    詰問權，而按上開證人於檢察官偵查中，係以證人之身分陳
    述，經告以具結義務及偽證處罰後，於命證人朗讀結文後具
    結，其係於負擔偽證罪之處罰心理下證述，並以具結擔保其
    供述之真實性，亦無證據顯示係遭受強暴、脅迫、詐欺、利
    誘等外力干擾情形，或在影響上揭證人心理狀況致妨礙其自
    由陳述等顯不可信之情況下所為，上開證人未曾提及檢察官
    在偵查時有不法取供之情形，依上說明，是其於檢察官偵訊
    中之證述，自有證據能力。
二、按現行刑事訴訟法關於「鑑定」之規定，除選任自然人充當
    鑑定人外，另設有囑託機關鑑定制度。依同法第198條、第
    208條之規定，不論鑑定人或鑑定機關、團體，固均應由法
    院、審判長、受命法官或檢察官視具體個案之需要而為選任
    、囑託，並依第206條之規定，提出言詞或書面報告，始符
    合同法第159條第1項所定得作為證據之「法律有規定」之情
    形，否則所為之鑑定，仍屬傳聞證據。然於司法警察機關調
    查中之案件，為因應實務上，或因量大、或有急迫現實需求
    ，併例行性當然有鑑定之必要者，例如毒品之種類與成分、
    尿液之毒品反應，或者槍彈有無殺傷力等鑑定，基於檢察一
    體原則，得由該管檢察長對於轄區內之案件，以事前概括選
    任鑑定人或囑託鑑定機關、團體之方式，俾便轄區內之司法
    警察官、司法警察對於調查中之此類案件，得即時送請先前
    已選任之鑑定人或囑託之鑑定機關、團體實施鑑定，以求時
    效（法務部92年9月1日法檢字第0920035083號函參照，刊載
    於法務部公報第312期）。是此種由檢察機關概括選任鑑定
    人或概括囑託鑑定機關、團體，再轉知司法警察官、司法警
    察於調查犯罪時參考辦理之作為，法無明文禁止，係為因應
    現行刑事訴訟法增訂傳聞法則及其例外規定之實務運作而為
    ，與檢察官選任或囑託為鑑定者，性質上並無差異，同具有
    證據能力（最高法院96年度台上字第2860號判決要旨參照）
    。查扣案之白色細晶體10包，係經查獲之司法警察依上開規
    定送由內政部警政署刑事警察局進行鑑定，嗣由該局出具
    100年6月15日刑鑑字第1000066609號鑑定書在案，揆諸前揭
    說明，該毒品鑑定書，屬「法律規定」得為證據者，自有證
    據能力。
三、另按照相機拍攝之照片，係依機器之功能，攝錄實物形貌而
    形成之圖像，除其係以人之言詞或書面陳述為攝取內容，並
    以該內容為證據外，照片所呈現之圖像，並非屬人類意思表
    達之言詞或書面陳述，當不在刑事訴訟法第159條第1項所規
    定「被告以外之人於審判外之言詞或書面陳述」之範圍內，
    其有無證據能力，自應與一般物證相同，端視其取得證據之
    合法性及已否依法踐行證據之調查程序，以資認定（最高法
    院97年度台上字第3854號判決參照）。本件卷附監視錄影機
    攝錄畫面翻拍之照片，係屬機械性紀錄特徵，也就是認識對
    象的是攝影機鏡頭，透過鏡頭形成的畫面存入或映寫入底片
    ，然後還原於照相紙上，故照相中不含有人的供述要素，在
    現實情形與作為傳達結果的照相，在內容上的一致性是透過
    機械的正確性來加以保障的，在照相中並不存在人對現實情
    形的知覺、記憶，在表現時經常可能發生的錯誤（如知覺的
    不準確、記憶隨時間推移而發生的變化），故依前述論述意
    旨，相片係屬非供述證據，並無傳聞法則之適用。上開照片
    既係透過攝錄後經沖印所得，且與本件犯罪事實具有關聯性
    ，依法自得作為證據，而有證據能力。
四、又按傳聞法則乃對於被告以外之人於審判外之言詞或書面陳
    述而為之規範。本案扣案之第三級毒品愷他命共10包（驗前
    總純質淨重約106.11公克）、電子磅秤2臺、分裝袋1包、KO
    OOK廠牌行動電話1支（含門號0000000000號SIM卡1張）及NO
    KIA廠牌行動電話1支（含門號0000000000號SIM卡1張）等物
    ，係屬物證，性質上並非供述證據，自無刑事訴訟法第159
    條第1項規定傳聞法則之適用，且上開證物與本案具有關聯
    性，亦無證據證明係公務員違法取得之物，依法自得作為證
    據。
貳、認定犯罪事實所憑之證據及理由：
一、上開犯罪事實，業據被告陳建文、郭宇倫於偵查中及本院審
    理時均坦承不諱，並經證人即共同被告陳建文、郭宇倫及證
    人黃敬堯於偵查中具結證述明確（見偵查卷第33頁、第41頁
    、第43頁），並有被告陳建文上址居處之監視錄影畫面翻拍
    照片附卷可稽（見偵查卷第143頁至第173頁），此外，被告
    陳建文為警查獲時經扣得之第三級毒品愷他命10包，經送請
    內政部警政署刑事警察局以氣相層析質譜分析法及核磁共振
    分析法鑑定後，鑑定結果為：送鑑10包檢體經檢視均為白色
    細晶體，外觀型態均相似，驗前總毛重111.88公克，包裝塑
    膠袋總重約4.69公克，隨機抽取1包（編號A1）鑑定，淨重4
    9.02公克，取0.14公克鑑定用罄，餘48.88公克，檢出第三
    級毒品愷他命成分，純度約99％，依據抽測純度值，推估送
    鑑10包均含愷他命之驗前總純質淨重約106.11公克，此有內
    政部警政署刑事警察局100年6月15日刑鑑字第1000066609號
    鑑定書在卷可佐（見偵查卷第193頁），復有電子磅秤2臺、
    分裝袋1包、KOOOK廠牌行動電話1支（含門號0000000000號S
    IM卡1張）及NOKIA廠牌行動電話1支（含門號0000000000號S
    IM卡1張）扣案可資佐證，堪認被告2人上開任意性自白核與
    事實相符，洵堪採信。
二、又毒品危害防制條例所處罰之「販賣」毒品罪，所著重者為
    在主觀上有藉以牟利之惡性，及對毒品之擴散具有較有償或
    無償轉讓行為更嚴重之危害性，被告「營利」之意圖係從客
    觀之社會環境、情況及證人、物證等資料，依據證據法則綜
    合研判認定；衡諸毒品愷他命量微價高，且為政府查緝之違
    禁物，販賣愷他命為最輕本刑為 5 年以上有期徒刑之重罪
    ，凡販賣毒品者，茍無利益可圖，應無甘冒被查緝法辦重刑
    之危險，平白無端義務為該買賣之工作，衡諸被告陳建文於
    本院訊問時供承：其販賣第三級毒品愷他命，先扣除其自己
    要施用之部分，約先扣足原購入量之10分之1，再以其原買
    進之價錢賣出等語（見本院卷第11頁反面），並於本院審理
    時供稱：其係以20,000元購入約130公克愷他命（按據此計
    算其購入愷他命之價格為每公克約154元），並以每0.7公克
    400元之價格販出等語（見本院卷第75頁及反面），被告郭
    宇倫於偵查中亦供稱：伊幫被告陳建文送毒品，被告陳建文
    無償提供伊施用愷他命等語（見偵查卷第33頁），是以被告
    2人均係以營利之意圖販賣愷他命，堪以認定。
三、再按現行刑法關於正犯、從犯之區別，係以其主觀之犯意及
    客觀之犯行為標準，凡以自己犯罪之意思而參與犯罪，無論
    其所參與者是否係犯罪構成要件之行為，皆為正犯，其以幫
    助他人犯罪之意思而參與犯罪，其所參與者，苟係犯罪構成
    要件之行為，亦為正犯，必以幫助他人犯罪之意思而參與犯
    罪，其所參與者又為犯罪構成要件以外之行為，始為從犯。
    故共同實施犯罪行為之人，在合同意思範圍以內，各自分擔
    犯罪行為之一部，相互利用他人之行為，以達其犯罪之目的
    者，即應對於全部所發生之結果，共同負責（最高法院92
    年度臺上字第5407號裁判意旨參照）。又刑法上所謂販賣行
    為，係指以營利為目的，有償轉讓，將商品購入或賣出，有
    一於此，犯罪即為完成，故交付商品與收取價金，均屬販賣
    犯罪之構成要件行為，縱以幫助他人營利犯罪之意思，而有
    參與交付買賣標的物、收取貨款之販賣要件行為，自應論以
    共同正犯而非從犯（最高法院84年度臺上字第5647號裁判意
    旨參照），是以聯絡毒品買賣、交付毒品、收取毒品買賣價
    金等行為，均屬販賣毒品罪構成要件事實之部分行為，苟有
    參與其事，即係實行犯罪行為，自應負販賣毒品罪責（最高
    法院97年度臺上字第1439號判決意旨參照）。查本件被告郭
    宇倫係受被告陳建文指示送交毒品愷他命予「老K」並收取
    價金，已如前述，則依照前開說明，該等行為已屬構成要件
    行為，是被告郭宇倫就犯罪事實欄一(二)所示之犯行，自應與
    被告陳建文負共同正犯之責。
四、綜上所述，本案事證明確，被告2人之上開犯行，均堪認定
    ，應予依法論科。
參、論罪科刑部分：
一、按愷他命係毒品危害防制條例公告管制之第三級毒品，不得
    持有純質淨重20公克以上及販賣。核被告陳建文就犯罪事實
    欄一所為、被告郭宇倫就犯罪事實欄一(二)所為，均係犯毒品
    危害防制條例第4條第3項之販賣第三級毒品罪。被告陳建文
    、郭宇倫就犯罪事實欄一(二)之販賣第三級毒品犯行間，顯有
    共同實施犯罪之犯意聯絡及行為分擔，為共同正犯。又被告
    陳建文為警查獲時，扣得其持有之第三級毒品10包（驗前總
    純質淨重106.11公克）乙節，有卷附內政部警政署刑事警察
    局100年6月15日刑鑑字第1000066609號鑑定書可考，業如前
    述，惟其持有第三級毒品純質淨重20公克以上之低度行為，
    應為最後一次販賣第三級毒品（即100年5月11日下午4時許
    販賣愷他命予黃敬堯）之高度行為所吸收，不另論罪。
二、起訴意旨雖未敘及檢察官就被告陳建文持有第三級毒品純質
    淨重20公克以上之移送併辦部分犯行，惟此部分因與被告陳
    建文經起訴部分，具有如上所述吸收關係之實質上一罪關係
    ，為起訴效力所及，本院自應併予審究。
三、又按愷他命（Ketamine）成分應屬藥品管理，同時亦列屬管
    制藥品管理條例第 3 條所稱之第三級管制藥品，亦係毒品
    危害防制條例第2條所規範之第三級毒品；但尚未列屬藥事
    法第22條第1項第1款所稱經行政院衛生署明令公告禁止製造
    、調劑、輸入、輸出、販賣或陳列之毒害藥品之禁藥，有行
    政院衛生署98年2月10日衛署藥字第0980309854號函附卷可
    參。但藥品之製造或輸入或調劑，應依相關法令規定辦理，
    而經行政院衛生署核准登記之「愷他命」製劑，現僅單方注
    射液1種，然查本案所查獲之愷他命為白色細晶體，顯非注
    射製劑；又依卷證資料僅得知被告陳建文係從某真實姓名年
    籍不詳綽號「小P」之人處購得（見本院卷第16頁），尚無
    從證明被告陳建文係第一手取得愷他命之人而可明確得知該
    愷他命之來源以為認定，且本案亦無積極證據足認係國外輸
    入，依經驗法則判斷被告陳建文所持有之愷他命，應屬國內
    違法所製造之偽藥無誤。又毒品危害防制條例第8條第3項之
    轉讓第三級毒品罪及藥事法第83條第1項之轉讓偽藥罪，同
    有處罰之規定，而依92年7月9日總統令修正公布，自93年1
    月9日施行之毒品危害防制條例第8條第6項規定，轉讓毒品
    達一定數量者，加重其刑至2分之1，其標準由行政院定之。
    若未達加重刑之標準，該條第3項之轉讓第三級毒品罪之法
    定最重本刑為有期徒刑3年以下，93年4月21日修正公布，同
    年月23日施行之藥事法第83條第1項之轉讓偽藥罪，其法定
     最重本刑為有期徒刑7年以下，兩者相較，後者為重罪，查
    本件被告陳建文犯罪事實欄二所轉讓之愷他命數量，並無證
    據證明已達淨重20公克以上，即無證據足以證明被告陳建文
    轉讓之毒品愷他命數量已逾公告標準，是無法定加重事由，
    依法規競合，以「重法優於輕法」之適用法則，應優先適用
    藥事法處罰。故核被告陳建文犯罪事實欄二所為，係犯藥事
    法第83條第1項之轉讓偽藥罪，且藥事法第83條第1項並未處
    罰持有偽藥之行為，則自不生被告陳建文持有、轉讓偽藥愷
    他命間之低度、高度行為論罪之問題。
四、被告陳建文所為16次販賣第三級毒品、5次轉讓偽藥之犯行
    ，犯意各別、行為互殊，應予分論併罰。
五、復按犯毒品危害防制條例第4條至第8條之罪於偵查及審判中
    均自白者，減輕其刑，該條例第17條第2項定有明文。查被
    告陳建文就其所犯上開16次販賣第三級毒品罪、被告郭宇倫
    就其所犯上開1次販賣第三級毒品罪，均於偵查及審判中自
    白承認，爰均依毒品危害防制條例第17條第2項規定，減輕
    其刑。至被告陳建文所犯5次轉讓偽藥罪部分，既因法條競
    合而擇一適用藥事法第83條第1項論罪科刑，而藥事法並無
    於偵查及審判中均自白者減輕其刑之規定，雖被告陳建文於
    偵查及審判中就此部分亦均自白，亦無割裂適用毒品危害防
    制條例第17條第2項規定減輕其刑之餘地（最高法院100年度
    臺上字第2702號判決意旨參照），是被告陳建文此部分犯行
    自不得依毒品危害防制條例第17條第2項之規定，減輕其刑
    。另衡酌被告郭宇倫行為時甫滿18歲，智慮未斟成熟，其本
    身亦向被告陳建文購買毒品，其所為上開販賣第三級毒品之
    犯罪情節，僅係受被告陳建文指示而為交付愷他命予「老K
    」並收取價金之販毒構成要件行為，於毒品來去流通未能置
    喙，充其量僅止於偶然跑腿性質，與多次、大量出售毒品，
    危害社會治安重大並賺取巨額價差者，顯屬有別，衡酌其情
    節，不無情輕法重，尚堪憫恕之情形，本院認被告郭宇倫所
    犯販賣第三級毒品罪部分，縱依刑法第19條第2項減輕後處
    以法定最低刑度有期徒刑2年6月猶嫌過重，爰依刑法第59
    條之規定減輕其刑，並遞減輕之。
六、爰審酌被告陳建文明知愷他命乃戕害他人身心之毒品，竟無
    視國家杜絕毒品犯罪之禁令，貪圖不法利益，鋌而走險販賣
    予他人施用，危害社會治安及國民健康，惡性非輕，且其亦
    知悉上開毒品施用日久足以使施用者導致精神、性格異常，
    造成生命危險之生理成癮性及心理依賴性，竟仍轉讓第三級
    毒品即偽藥愷他命予他人施用，其行為殊不足取，而被告郭
    宇倫僅係偶然受被告陳建文指示販賣毒品，次數僅有1次，
    非屬常態性之犯罪成員，更難以比擬一般專事販毒之徒，並
    慮及被告陳建文為21歲、被告郭宇倫甫年滿18歲，均年輕識
    淺，思慮欠週，兼衡被告陳建文販賣毒品之種類、次數、數
    量、各次交易金額，其遭查獲之第三級毒品之數量，被告2
    人犯後均已坦承犯行，犯後態度良好，及其等之素行、犯罪
    動機、目的、手段、被告陳建文、郭宇倫各為高職、高中肄
    業之智識程度、勉持之家庭經濟狀況等一切情狀，分別量處
    如主文所示之刑，並就被告陳建文部分定其應執行之主刑（
    各罪沒收之從刑部分，依刑法第51條第9款規定，併執行之
    ），以示懲儆。又本院綜合上揭各情，認為對被告2人處以
    如主文所示之刑，已足收懲儆之效，是檢察官對被告陳建文
    具體求處應執行有期徒刑7年、對被告郭宇倫具體求處有期
    徒刑2年7月之刑度，稍嫌過重，附此敘明。
七、末查被告郭宇倫除其少年前案外，未曾因故意犯罪受有期徒
    刑以上刑之宣告，有臺灣高等法院被告前案紀錄表1份附卷
    可稽，其甫年滿18歲，智慮尚屬淺薄，法紀觀念欠缺，一時
    短於思慮，致觸犯本案販賣第三級毒品之罪，犯後坦承犯行
    ，深具悔意，經此偵、審教訓後，當知警惕，應無再犯之虞
    ，茲斟酌被告郭宇倫之年齡及本案案情，如令入監執行，對
    其人格及將來對社會之適應，未必有所助益，是本院綜核上
    開各情，認對其宣告之刑以暫不執行為適當，爰依刑法第
    74條第1項第1款規定，宣告緩刑4年，以啟自新。另為深植
    被告郭宇倫守法觀念，記取本案教訓，爰依刑法第74條第2
    項第5款規定，併宣告被告郭宇倫應於緩刑期間內，向指定
    之政府機關、政府機構、行政法人、社區或其他符合公益目
    的之機構或團體，提供100小時之義務勞務，並依刑法第93
    條第1項第2款規定，諭知於緩刑期間付保護管束，期能使被
    告郭宇倫於義務勞務過程及保護管束期間徹底悔過，並培養
    正確法治觀念。
肆、沒收部分：
一、按毒品危害防制條例所定之販賣毒品罪，行為人意圖營利而
    販入毒品，經多次賣出後，持有剩餘毒品為警查獲，其各次
    販賣毒品行為，固應併合處罰，然該持有剩餘毒品之低度行
    為，應僅為最後一次販賣毒品之高度行為所吸收，不另論罪
    ，故就該查獲之剩餘毒品，祇能於最後一次販賣毒品罪項下
    宣告沒收銷燬，不得於各次販賣毒品罪項下逐一宣告沒收銷
    燬，再定其應執行之刑，否則即有適用法則不當之違誤（最
    高法院98年度臺上字第5104判決意旨參照）。又按依毒品危
    害防制條例第18條第1項前段之規定，應予沒收銷燬之毒品
    ，以經查獲之第一、二級毒品為限；同條項後段復規定查獲
    之第三、四級毒品，無正當理由而擅自持有者，沒入銷燬之
    。且觀諸本條於92年7月9日修正之立法理由略以：持有或施
    用笫三、四級毒品因不構成犯罪，配合本條例第11條之1，
    業已增列無正當理由不得擅自持有第三、四級毒品及製造或
    施用毒品器具之規定，於第1項中段予以修正為「查獲之笫
    三、四級毒品及製造或施用毒品之器具，無正當理由而擅自
    持有者，均沒入銷燬之」，從而倘係查獲製造、運輸、販賣
    、意圖販賣而持有、以非法方法使人施用、引誘他人施用或
    轉讓第三、四級毒品，既屬同條例相關法條明文規定處罰之
    犯罪行為，即非該條項應依行政程序沒入銷燬之範圍。又同
    條例第19條第1項所定「供犯罪所用或因犯罪所得之物」，
    係指犯第4條至第9條、第12條、第13條或第14條第1項、第2
    項之罪所用或所得之物，不包括毒品本身在內，是尚不得援
    用此項規定為第三、四級毒品之沒收依據。再同條例對於查
    獲之製造、運輸、販賣、意圖販賣而持有、以非法方法使人
    施用、引誘他人施用及轉讓第三、四級毒品之沒收，並無特
    別規定，如其行為已構成犯罪，則該毒品即屬不受法律保護
    之違禁物，應回歸刑法之適用，依刑法第38條第1項第1款之
    規定沒收之，始為適法（最高法院96年度臺上字第89號、96
    年度臺上字第727號判決意旨參照）。查被告陳建文為警查
    獲時經扣得之第三級毒品愷他命10包（其中2大包含袋重共
    100.4公克，其餘8小包含袋重10.8公克；驗前總毛重111.88
    公克，包裝塑膠袋總重約4.69公克，純度約99％，驗前總純
    質淨重約106.11公克），係被告陳建文為販賣愷他命犯行後
    所剩餘之愷他命，應依刑法第38條第1項第1款之規定，在被
    告陳建文所為最後一次販賣第三級毒品即100年5月11日下午
    4時許販賣愷他命予黃敬堯之犯行之罪項下即附表編號3(10)所
    示部分宣告沒收。又盛裝前開第三級毒品之包裝袋，因仍有
    毒品殘留而無法完全析離，亦應視為毒品，故與所盛裝之第
    三級毒品併予沒收，而鑑驗所耗損之毒品既已滅失，自無沒
    收之問題，併予敘明。
二、又按毒品危害防制條例第19條第1項規定，犯販賣毒品罪者
    ，其犯罪所得之財物均沒收之，係採義務沒收主義。故販賣
    毒品所得之對價，不問其中成本若干，利潤多少，均應全部
    諭知沒收，貫徹政府查禁煙毒之決心，以符立法本旨（最高
    法院91年度臺上字第2419號判決要旨參照）。再者，毒品危
    害防制條例第19條第1項規定性質上係沒收之補充規定，其
    屬於本條所定沒收之標的，如得以直接沒收者，判決主文僅
    宣告沒收即可，不生「追徵其價額」或「以其財產抵償之」
    問題，須沒收之標的全部或一部不能沒收時，始生「追徵其
    價額」或「以其財產抵償之」選項問題。而「追徵其價額」
    或「以其財產抵償之」係屬兩種選項，分別係針對現行貨幣
    以外之其他財產與現行貨幣而言。亦即，本規定所稱「追徵
    其價額」者，係指所沒收之物為金錢以外之其他財物而無法
    沒收時，因其實際價值不確定，應追徵其價額，使其繳納與
    原物相當之價額，並無以其財產抵償之問題。倘嗣後追徵其
    金錢價額，不得結果而須以其財產抵償者，要屬行政執行機
    關依強制執行之法律之執行問題，即無不能執行之情形，自
    毋庸諭知「或以其財產抵償之」。如不能沒收之沒收標的為
    金錢時，因價值確定，判決主文直接宣告「以其財產抵償之
    」即可，不發生追徵價額之問題（最高法院99年度第5次刑
    事庭會議(二)參照）。又共同正犯犯罪所得之財物為現款時，
    因係合併計算，且於全部或一部不能沒收時，以其財產抵償
    之，為避免執行時發生重複沒收、抵償之情形，故各共同正
    犯之間係採連帶沒收主義，於裁判時應諭知連帶沒收、抵償
    （最高法院100年度臺上字第4876號判決意旨參照）。是依
    上開說明，本件被告陳建文如犯罪事實欄一(一)、(三)所示各次
    販賣第三級毒品所得財物及被告陳建文、郭宇倫共犯犯罪事
    實欄一(二)販賣第三級毒品罪所得財物，雖均未扣案，仍應依
    毒品危害防制條例第19條第1項規定，分別於被告陳建文附
    表編號1、3所示各該販賣第三級毒品罪項下宣告沒收，如全
    部或一部不能沒收時，以其財產抵償之；另於被告2人如犯
    罪事實欄一(二)之共同販賣第三級毒品罪項下各諭知連帶沒收
    ，如全部或一部不能沒收時，以其等財產連帶抵償之。
三、另按毒品危害防制條例第19條第1項關於沒收之規定，固採
    義務沒收主義，苟係供犯罪所用之物或因犯罪所得之財物，
    均須諭知沒收。上開法條並未規定「不問屬於犯人與否」，
    均沒收之，自與刑法第38條第1項第2、3款規定同，仍仍以
    屬於被告或共同正犯所有者為限，始應予以沒收（最高法院
    97年度臺上字第3626號判決意旨參照）。次按行動電話之通
    話晶片卡（即SIM卡）所有權歸屬問題，因行動電話服務須
    以通話晶片卡為使用介面，因此電信公司於出租行動電話門
    號予消費者使用時，即同時附帶提供晶片卡給消費者作為門
    號使用之介面，故電信公司接受消費者申辦門號並將該門號
    開通上線時，該晶片卡之所有權亦移轉於消費者，自不能認
    該晶片卡仍屬電信公司所有之物（最高法院97年度臺上字第
    1952號判決、97年度臺上字第2230號判決意旨參照）。且司
    法院為徹底解決法院審判之困擾，曾函請全國各行動電話公
    司（包括台灣大哥大（股）公司、泛亞電信（股）公司、威
    寶（股）公司、遠傳（股）公司、和信（股）公司、中華電
    信（股）公司、亞太電信（股）公司），查復各該公司行動
    電話「SIM卡」所有權歸屬，各該公司函覆意旨均謂行動電
    話「SIM卡」所有權歸客戶（即申請使用者）所有，此有司
    法院於97年5月6日院臺廳刑一字第0970009760號函可稽（最
    高法院98年度臺上字第1498號判決意旨參照）。扣案之
    KOOOK廠牌之行動電話機具1支（含門號0000000000號SIM卡1
    張），係被告陳建文所有供其販賣愷他命予被告郭宇倫、證
    人黃敬堯聯絡之用，業據被告陳建文供明在卷（見本院卷第
    72頁、第73頁反面至第74頁），依毒品危害防制條例第19
    條第1項規定，應在其所犯如附表編號1、3所示販賣第三級
    毒品各罪項下宣告沒收。又扣案之NOKIA廠牌行動電話機具1
    支（含門號0000000000號SIM卡1張），係被告陳建文所有供
    其販賣愷他命予「老K」聯絡之用，此經被告陳建文陳述明
    確（見本院卷第72頁、第74頁反面），亦應依毒品危害防制
    條例第19條第1項規定，在其所犯如附表編號2所示販賣第三
    級毒品罪項下宣告沒收。再扣案之電子磅秤2臺，係被告陳
    建文所有供其販賣第三級毒品各次犯罪所用之物（見本院卷
    第72頁），扣案之小分裝袋1包，係被告陳建文預備供販賣
    毒品分裝使用，且均為被告陳建文所有，業據被告陳建文供
    承在卷（見本院卷第72頁），故分裝袋應依刑法第38條第1
    項第2款規定、電子磅秤2臺則依毒品危害防制條例第19條第
    1項規定，於附表編號1至3所示各該次販賣第三級毒品罪項
    下宣告沒收之。復按共同正犯因在犯意聯絡範圍內，相互利
    用他方之行為，以遂行其犯意之實現，應對全部行為共同負
    責，基於責任共同之原則，有關從刑之沒收部分，雖為他共
    同正犯所有供犯罪所用或犯罪預備之物，亦應於其本身所處
    之主刑之後，併為沒收之諭知（最高法院96年度臺上字第
    3350號判決意旨參照），故上開扣案之NOKIA廠牌行動電話
    機具1支（含門號0000000000號SIM卡1張）、電子磅秤2臺及
    分裝袋1包，均應在被告郭宇倫所犯販賣第三級毒品罪項下
    宣告沒收。又因前開物品為特定之物，且業已扣案，無重複
    執行沒收之疑慮，故無諭知連帶沒收之必要（最高法院98年
    度臺上字第4003號判決參照），併此指明。
四、至其餘扣案內含門號0000000000號SIM卡1張之NOKIA廠牌行
    動電話機具1支、GSTAR廠牌之行動電話機具1支（未含SIM卡
    ）、施用愷他命器具1組，固為被告陳建文所有之物，惟被
    告陳建文已供稱該等物品與其本案犯行無關，且查無證據足
    以證明前開物品與本件被告陳建文所為販賣或轉讓愷他命之
    犯行有關；扣案插用門號0000000000、0000000000、000000
    0000、0000000000號SIM卡之行動電話機具4支（含SIM卡4張
    ），為被告郭宇倫所有，惟查無其他證據證明與被告郭宇倫
    本案販賣毒品之犯罪有何關聯，且上開物品均非屬違禁物，
    爰不予宣告沒收。
伍、臺灣臺中地方法院檢察署檢察官100年度偵字第12264號、第
    12265號併辦意旨略謂：被告陳建文、被告郭宇倫均明知愷
    他命係毒品危害防制條例第2條第2項第3款所稱之第三級毒
    品，不得無故持有，竟持有愷他命共10包。嗣於民國100年5
    月12日凌晨2時許，員警據報前往被告陳建文位在臺中市○
    區○○路4段190號8樓之5居所搜索，在被告陳建文身上查獲
    第三級毒品愷他命8小包，另在該處沙發坐墊下查獲第三級
    毒品愷他命2大包（上開愷他命10包驗前總純質淨重約106.1
    1公克），因認被告郭宇倫此部分涉犯毒品危害防制條例第
    11條第5項持有第三級毒品純質淨重20公克以上之罪嫌，並
    應為前開販賣行為所吸收云云。惟查，上開經警扣得之愷他
    命10包既係分別從被告陳建文身上及其居處沙發坐墊下查獲
    ，且係被告陳建文所自行向綽號「小P」之人販入，前已敘
    明，而被告郭宇倫僅1次受被告陳建文臨時委請代為送交愷
    他命而為犯罪事實欄一(二)所示之共同販賣愷他命犯行，故上
    開扣案被告陳建文販賣所剩餘之愷他命10包，自難認被告郭
    宇倫亦共同持有，此外復查無其他確切證據足以證明被告郭
    宇倫確有此部分犯行，是其此部分犯罪並不能證明。此部分
    犯罪既不能證明，即與被告郭宇倫前開經起訴部分不生吸收
    關係之實質上一罪關係，非起訴效力所及，本院無法併予審
    判，應退回由檢察官另為適法處理，附此敘明。
據上論斷，應依刑事訴訟法第299條第1項前段，毒品危害防制條
例第4條第3項、第17條第2項、第19條第1項，藥事法第83條第1
項，刑法第11條、第28條、第59條、第51條第5款、第9款、第74
條第1項第1款、第2項第5款、第93條第1項第2款、第38條第1項
第1款、第2款，判決如主文。
本案經檢察官林明誼到庭執行職務。
中    華    民    國    100    年    10    月    27    日
                  刑事第十八庭  審判長法  官  許月馨
                                      法  官  胡宜如
                                      法  官  尚安雅
以上正本證明與原本無異。
如不服本判決應於收受送達後10日內向本院提出上訴書狀，並應
敘述具體理由；其未敘述上訴理由者，應於上訴期間屆滿後20日
內向本院補提理由書（均須按他造當事人之人數附繕本）「切勿
逕送上級法院」。
                                     書記官   張宏清
中    華    民    國    100   年  10    月     27    日
附表：
┌────┬────────┬─────────────────────┐
│ 編 號  │   犯 罪 事 實  │            主                  文        │
│        │                │                                          │
├────┼────────┼─────────────────────┤
│   1    │犯罪事實欄一(一)  │(1)陳建文販賣第三級毒品，處有期徒刑貳年捌月│
│        │                │  。扣案之電子磅秤貳臺、分裝袋壹包、KOOOK │
│        │                │  廠牌行動電話機具壹支（含門號○九八二五三│
│        │                │  四六四二號SIM卡壹張）均沒收；未扣案之販 │
│        │                │  賣第三級毒品所得新臺幣肆佰元沒收，如全部│
│        │                │  或一部不能沒收時，以其財產抵償之。      │
│        │                ├─────────────────────┤
│        │                │(2)陳建文販賣第三級毒品，處有期徒刑貳年捌月│
│        │                │  。扣案之電子磅秤貳臺、分裝袋壹包、KOOOK │
│        │                │  廠牌行動電話機具壹支（含門號○九八二五三│
│        │                │  四六四二號SIM卡壹張）均沒收；未扣案之販 │
│        │                │  賣第三級毒品所得新臺幣肆佰元沒收，如全部│
│        │                │  或一部不能沒收時，以其財產抵償之。      │
│        │                ├─────────────────────┤
│        │                │(3)陳建文販賣第三級毒品，處有期徒刑貳年捌月│
│        │                │  。扣案之電子磅秤貳臺、分裝袋壹包、KOOOK │
│        │                │  廠牌行動電話機具壹支（含門號○九八二五三│
│        │                │  四六四二號SIM卡壹張）均沒收；未扣案之販 │
│        │                │  賣第三級毒品所得新臺幣肆佰元沒收，如全部│
│        │                │  或一部不能沒收時，以其財產抵償之。      │
│        │                ├─────────────────────┤
│        │                │(4)陳建文販賣第三級毒品，處有期徒刑貳年捌月│
│        │                │  。扣案之電子磅秤貳臺、分裝袋壹包、KOOOK │
│        │                │  廠牌行動電話機具壹支（含門號○九八二五三│
│        │                │  四六四二號SIM卡壹張）均沒收；未扣案之販 │
│        │                │  賣第三級毒品所得新臺幣肆佰元沒收，如全部│
│        │                │  或一部不能沒收時，以其財產抵償之。      │
│        │                ├─────────────────────┤
│        │                │(5)陳建文販賣第三級毒品，處有期徒刑貳年捌月│
│        │                │  。扣案之電子磅秤貳臺、分裝袋壹包、KOOOK │
│        │                │  廠牌行動電話機具壹支（含門號○九八二五三│
│        │                │  四六四二號SIM卡壹張）均沒收；未扣案之販 │
│        │                │  賣第三級毒品所得新臺幣肆佰元沒收，如全部│
│        │                │  或一部不能沒收時，以其財產抵償之。      │
├────┼────────┼─────────────────────┤
│   2    │ 犯罪事實欄一(二) │陳建文共同販賣第三級毒品，處有期徒刑貳年捌│
│        │                │月。扣案之電子磅秤貳臺、分裝袋壹包、NOKIA │
│        │                │廠牌行動電話機具壹支（含門號0000000│
│        │                │八六九號SIM卡壹張）均沒收。未扣案之販賣第 │
│        │                │三級毒品所得新臺幣肆佰元應與郭宇倫連帶沒收│
│        │                │，如全部或一部不能沒收時，以其與郭宇倫之財│
│        │                │產連帶抵償之。                            │
├────┼────────┼─────────────────────┤
│   3    │ 犯罪事實欄一(三) │(1)陳建文販賣第三級毒品，處有期徒刑貳年捌月│
│        │                │  。扣案之電子磅秤貳臺、分裝袋壹包、KOOOK │
│        │                │  廠牌行動電話機具壹支（含門號○九八二五三│
│        │                │  四六四二號SIM卡壹張）均沒收；未扣案之販 │
│        │                │  賣第三級毒品所得新臺幣肆佰元沒收，如全部│
│        │                │  或一部不能沒收時，以其財產抵償之。      │
│        │                ├─────────────────────┤
│        │                │(2)陳建文販賣第三級毒品，處有期徒刑貳年捌月│
│        │                │  。扣案之電子磅秤貳臺、分裝袋壹包、KOOOK │
│        │                │  廠牌行動電話機具壹支（含門號○九八二五三│
│        │                │  四六四二號SIM卡壹張）均沒收；未扣案之販 │
│        │                │  賣第三級毒品所得新臺幣肆佰元沒收，如全部│
│        │                │  或一部不能沒收時，以其財產抵償之。      │
│        │                ├─────────────────────┤
│        │                │(3)陳建文販賣第三級毒品，處有期徒刑貳年捌月│
│        │                │  。扣案之電子磅秤貳臺、分裝袋壹包、KOOOK │
│        │                │  廠牌行動電話機具壹支（含門號○九八二五三│
│        │                │  四六四二號SIM卡壹張）均沒收；未扣案之販 │
│        │                │  賣第三級毒品所得新臺幣肆佰元沒收，如全部│
│        │                │  或一部不能沒收時，以其財產抵償之。      │
│        │                ├─────────────────────┤
│        │                │(4)陳建文販賣第三級毒品，處有期徒刑貳年捌月│
│        │                │  。扣案之電子磅秤貳臺、分裝袋壹包、KOOOK │
│        │                │  廠牌行動電話機具壹支（含門號○九八二五三│
│        │                │  四六四二號SIM卡壹張）均沒收；未扣案之販 │
│        │                │  賣第三級毒品所得新臺幣肆佰元沒收，如全部│
│        │                │  或一部不能沒收時，以其財產抵償之。      │
│        │                ├─────────────────────┤
│        │                │(5)陳建文販賣第三級毒品，處有期徒刑貳年捌月│
│        │                │  。扣案之電子磅秤貳臺、分裝袋壹包、KOOOK │
│        │                │  廠牌行動電話機具壹支（含門號○九八二五三│
│        │                │  四六四二號SIM卡壹張）均沒收；未扣案之販 │
│        │                │  賣第三級毒品所得新臺幣肆佰元沒收，如全部│
│        │                │  或一部不能沒收時，以其財產抵償之。      │
│        │                ├─────────────────────┤
│        │                │(6)陳建文販賣第三級毒品，處有期徒刑貳年捌月│
│        │                │  。扣案之電子磅秤貳臺、分裝袋壹包、KOOOK │
│        │                │  廠牌行動電話機具壹支（含門號○九八二五三│
│        │                │  四六四二號SIM卡壹張）均沒收；未扣案之販 │
│        │                │  賣第三級毒品所得新臺幣肆佰元沒收，如全部│
│        │                │  或一部不能沒收時，以其財產抵償之。      │
│        │                ├─────────────────────┤
│        │                │(7)陳建文販賣第三級毒品，處有期徒刑貳年捌月│
│        │                │  。扣案之電子磅秤貳臺、分裝袋壹包、KOOOK │
│        │                │  廠牌行動電話機具壹支（含門號○九八二五三│
│        │                │  四六四二號SIM卡壹張）均沒收；未扣案之販 │
│        │                │  賣第三級毒品所得新臺幣肆佰元沒收，如全部│
│        │                │  或一部不能沒收時，以其財產抵償之。      │
│        │                ├─────────────────────┤
│        │                │(8)陳建文販賣第三級毒品，處有期徒刑貳年捌月│
│        │                │  。扣案之電子磅秤貳臺、分裝袋壹包、KOOOK │
│        │                │  廠牌行動電話機具壹支（含門號○九八二五三│
│        │                │  四六四二號SIM卡壹張）均沒收；未扣案之販 │
│        │                │  賣第三級毒品所得新臺幣肆佰元沒收，如全部│
│        │                │  或一部不能沒收時，以其財產抵償之。      │
│        │                ├─────────────────────┤
│        │                │(9)陳建文販賣第三級毒品，處有期徒刑貳年捌月│
│        │                │  。扣案之電子磅秤貳臺、分裝袋壹包、KOOOK │
│        │                │  廠牌行動電話機具壹支（含門號○九八二五三│
│        │                │  四六四二號SIM卡壹張）均沒收；未扣案之販 │
│        │                │  賣第三級毒品所得新臺幣肆佰元沒收，如全部│
│        │                │  或一部不能沒收時，以其財產抵償之。      │
│        │                ├─────────────────────┤
│        │                │(10)陳建文販賣第三級毒品，處有期徒刑貳年捌月│
│        │                │  。扣案之第三級毒品愷他命拾包（含與第三級│
│        │                │  毒品無從析離之外包裝袋拾個，驗前總純質淨│
│        │                │  重約壹佰零陸點壹壹公克）、電子磅秤貳臺、│
│        │                │  分裝袋壹包、KOOOK廠牌行動電話機具壹支（ │
│        │                │  含門號0000000000號SIM卡壹張） │
│        │                │  均沒收；未扣案之販賣第三級毒品所得新臺幣│
│        │                │  肆佰元沒收，如全部或一部不能沒收時，以其│
│        │                │  財產抵償之。                            │
├────┼────────┼─────────────────────┤
│   4    │犯罪事實欄二    │(1)陳建文明知為偽藥而轉讓，處有期徒刑肆月。│
│        │                ├─────────────────────┤
│        │                │(2)陳建文明知為偽藥而轉讓，處有期徒刑肆月。│
│        │                ├─────────────────────┤
│        │                │(3)陳建文明知為偽藥而轉讓，處有期徒刑肆月。│
│        │                ├─────────────────────┤
│        │                │(4)陳建文明知為偽藥而轉讓，處有期徒刑肆月。│
│        │                ├─────────────────────┤
│        │                │(5)陳建文明知為偽藥而轉讓，處有期徒刑肆月。│
└────┴────────┴─────────────────────┘
附錄本案論罪科刑法條：
毒品危害防制條例第4條第3項
製造、運輸、販賣第三級毒品者，處5年以上有期徒刑，得併科
新臺幣7百萬元以下罰金。
藥事法第83條第1項
明知為偽藥或禁藥，而販賣、供應、調劑、運送、寄藏、牙保、
轉讓或意圖販賣而陳列者，處7年以下有期徒刑，得併科新臺幣5
百萬元以下罰金。